# 翻訳者情報 (About Translators) {#translators .unnumbered}

この日本語版ページ, および PDF ファイルを作成した人間の情報です.

## 片桐智志 (Katagiri, Satoshi) {-}

山田工業所の中華鍋 (両手鍋) を使用しています. 私も四川料理のような辛いものは好きです.

I am the main translator, which means the most of this text is translated by me. Thus I am the mainly responsible person for this translation. I use a southern-style wok. I also like spicy dishes like Sichuan cuisine.

## 翻訳協力者への謝辞 {-}

加えて, 日本語版の修正提案に協力していただいた方を以下にクレジットします. R Markdown クックブックなので R を使って機械的に掲載してみます. 以下に Github でのPRがマージされた方のアカウント名が表示されます.

```{r contributors, results="asis", echo=F}
contributors <- rbind(
  read.csv(textConnection(system("git shortlog -s master JP", intern = T)), header = F, sep = "\t"),
  read.csv(textConnection(system("git shortlog -s work JP", intern = T)), header = F, sep = "\t")
)
contributors <- aggregate(contributors[, 1], by = list(contributors$V2), sum)
contributors <- subset(contributors, !charmatch(contributors$Group.1, c("Katagiri, Satoshi", "S-Katagiri"), F))
cat(paste0("* [", contributors[order(contributors$x), ]$Group.1, "](", "https://github.com/", contributors[order(contributors$x), ]$Group.1, ")"), sep = ", ")
```

これは以下のようなプログラムで出力しています.

```{r contributors, eval=F}
```