\mainmatter

# インストール方法 {#installation}

R Markdown を使うにはR [@R-base] と R パッケージである **rmarkdown** [@R-rmarkdown] のインストールが必要です.

```{r eval=FALSE}
# CRAN から rmarkdown パッケージを R にインストール
install.packages('rmarkdown')

# または, 開発版をインストールしたければ GitHub からインストール
if (!requireNamespace("remotes")) install.packages('remotes')
remotes::install_github('rstudio/rmarkdown')
```

こだわりのあるテキストエディタや IDE (統合開発環境) がなければ, RStudio\index{RStudio} IDE (https://www.rstudio.com) のインストールも推奨します. RStudio は必須ではないですが, エディタに強力な R Markdown 支援機能があるので平均的なユーザーにとっては作業がより簡単になります. RStudio IDE を使わない選択をしたなら, Markdown を他の形式の文書に変換するために **rmarkdown** が使用する  Pandoc\index{Pandoc}(\@ref(install-pandoc) 節参照)をインストールする必要があります.

PDF として作成する必要があるなら, LaTeX\index{LaTeX} (\@ref(install-latex) 節) およびいくつかのパッケージ (\@ref(install-latex-pkgs)) のインストールも必要になるかもしれません.

## RStudio IDE にバンドルされていないバージョンの Pandoc を使う {#install-pandoc}

RStudio IDE は特定のバージョンの Pandoc\index{Pandoc} を同梱しているため, RStudio IDE を使用する場合は自分で Pandoc をインストールする必要はありません. しかし同梱されたバージョンが最新でないことはよくありますし, 必要なバージョンでないかもしれません. 別の Pandoc を自分でインストールすることができます. ほとんどの RStudio ユーザーは同梱されたバージョンを使用しているでしょうから, このバージョンの Pandoc は R Markdown での徹底的なテストを乗り越えていることを覚えておいてください. 異なるバージョン (特に新しいバージョン) を使う場合, 他の R Markdown ユーザーや開発者が解決できない問題にぶつかるかもしれません.

Pandoc のサイトに, プラットフォームごとの Pandoc のインストール方法の詳細なインストラクション https://pandoc.org/installing.html があります. 特定のバージョンを使うために Pandoc を自分でインストールしたのなら,  例えば以下のように `rmarkdown::find_pandoc()` 関数を呼び出して **rmarkdown** パッケージにそのことを知らせることになるでしょう.

```{r, eval=FALSE}
# 特定のバージョンを検索
rmarkdown::find_pandoc(version = '2.9.1')

# 特定のディレクトリから検索
rmarkdown::find_pandoc(dir = '~/Downloads/Pandoc')

# 以前発見した Pandoc を無視して再検索する
rmarkdown::find_pandoc(cache = FALSE)
```

上記のコードチャンクのように, Pandoc のバージョンを特定する方法はいくつかあります. デフォルトでは `rmarkdown::find_pandoc()` はお使いのシステムの最新の Pandoc を発見しようとします. 発見できたなら, バージョン情報はキャッシュされ `cache = FALSE` でキャッシュは無効化されます. `pandoc` 実行ファイルの発見されるであろうディレクトリがどこにある可能性があるかは, ヘルプページの `?rmarkdown::find_pandoc` を見てください.

この関数は Rmd 文書内でも外部でも呼び出される可能性があります. あなたのコンピュータにインストールした特定のバージョンの Pandoc で Rmd 文書をコンパイルしたい場合, この関数を文書内のチャンクのどれかで呼び出すことになるでしょう. 例えばセットアップ用のチャンクで以下のように.

````md
```{r, setup, include=FALSE}`r ''`
rmarkdown::find_pandoc(version = '2.9.1')
```
````

## PDF レポートの作成に LaTeX (TinyTeX) をインストールする {#install-latex}

R Markdown から PDF 文書を作りたいなら, LaTeX\index{LaTeX} がインストール済みである必要があります. 伝統的な選択肢として MiKTeX\index{LaTeX!MiKTeX}, MacTeX, そして TeX Live がありますが, R Markdown ユーザーに対しては [TinyTeX](https://yihui.org/tinytex/) のインストールを推奨します.

TinyTeX\index{LaTeX!TinyTeX} は TeX Live をもとにカスタムされた LaTeX ディストリビューションで, 比較的サイズが小さく, それでいて, 特に R ユーザーが使うようなほとんどの機能を備えています. TinyTeX のインストールや起動にはシステム管理者権限は不要です^[というより, あなたがシステムの唯一のユーザーなら Linux や macOS では TinyTeX を root 権限で (つまり `sudo` で) インストール**しない**ことをお薦めします.]. TinyTeX は R パッケージの **tinytex**\index{LaTeX!tinytex} [@R-tinytex] でインストールできます.

```{r eval=!nzchar(tinytex::tinytex_root())}
tinytex::install_tinytex()
# TinyTeX をアンインストールするなら, tinytex::uninstall_tinytex() を実行してください
```

"**tinytex**" は R パッケージのことを指し, "TinyTeX" は LaTeX ディストリビューションを指すことに注意してください. TinyTeX を使う利点は2つあります.

1. TinyTeX は (他の LaTeX ディストリビューションと比べて) 軽量であり, クロスプラットフォームでありポータブルです. 例えば USB ドライブや他のポータブルデバイスに TinyTeX のコピーを保存し, 同じオペレーティングシステムの別のコンピュータで使用することができます.

1. R Markdown を PDF へ変換する時, Pandoc はまず Markdown を中間ファイルとして LaTeX 文書に変換します. **tinytex** パッケージは LaTeX 文書を PDF にコンパイルするヘルパー関数を提供します (主な関数は `tinytex::latexmk()` です). TinyTeX を使っていて, インストールされていない LaTeX パッケージが必要ならば, **tinytex** は自動でインストールしようとします. LaTeX ファイルに対するコンパイルも, 全ての相互参照を確実に解決するために十分な回数だけ行おうとします.

技術的に詳しい話に興味があるなら, @tinytex2019 の論文と https://yihui.org/tinytex/faq/ の FAQ を確認するとよいかもしれません.

## 足りない LaTeX パッケージをインストールする {#install-latex-pkgs}

文書を LaTeX を通して PDF にコンパイルしたい時, これらのようなエラーに遭遇するかもしれません.

```latex
! LaTeX Error: File `ocgbase.sty' not found.

!pdfTeX error: pdflatex (file 8r.enc):
  cannot open encoding file for reading

!pdfTeX error: /usr/local/bin/pdflatex (file tcrm0700):
  Font tcrm0700 at 600 not found
```

\@ref(install-latex) 節で紹介した TinyTeX を使用しているなら, だいたいの場合このようなエラーに対処する必要はありません. **tinytex** [@R-tinytex] が自動で対処してくれるからですが, 何らかの理由でこのようなエラーに遭遇した場合でもやはり, `tinytex::parse_install()`\index{tinytex!parse\_install()} で足りない LaTex パッケージ\index{LaTeX!パッケージ}をインストールするのは簡単です. この関数は LaTeX ログファイルのパスを引数として, 足りないパッケージの問題を自動的に解決し, CTAN (the Comprehensive TEX Archive Network, https://ctan.org) で見つけられたものをインストールしようとします. LaTeX ログファイルは典型的には入力文書ファイルとおなじ基底名と, `.log` という拡張子名を持ちます. このログファイルを見つけられない場合, エラーメッセージをこの関数の `text` 引数に与えることができます. どちらの方法でも動作するはずです.

```{r, tidy=FALSE, eval=FALSE}
# ログファイルが filename.log だとする
tinytex::parse_install("filename.log")

# または `text` 引数を使う
tinytex::parse_install(
  text = "! LaTeX Error: File `ocgbase.sty' not found."
)
# "ocgx2" パッケージがインストールされる
```

TinyTeX を使わない場合, **tinytex** パッケージはやはりエラーログから LaTeX パッケージ名を解決しようとします.  `tinytex::parse_packages()`\index{tinytex!parse\_packages()} を例えばこのように使用してください.

```{r, tidy=FALSE, eval=FALSE}
# ログファイル名が filename.log だったとする
tinytex::parse_packages("filename.log")

# または `text` 引数を使う
tinytex::parse_packages(
  text = "! LaTeX Error: File `ocgbase.sty' not found."
)
# "ocgx2" と返ってくるはず
```

パッケージ名が判明したら, あなたの LaTeX ディストリビューションのパッケージマネージャでインストールすることができます.

代わりに MiKTeX\index{LaTeX!MiKTeX} を使っているなら, これも自動で足りないパッケージをインストールできます. MikTeX のインストール中に "Always install missing packages on-the-fly" の設定に必ずチェックしてください.  この設定をせずにインストールしていても, [まだ MiKTeX  Console で変更できます](https://github.com/rstudio/rmarkdown/issues/1285#issuecomment-374340175).


:::{.infobox .memo data-latex="{memo}"}
**訳注**

日本語文書を作成する場合, いくらか追加の作業が必要かもしれません. 2021年現在は, `haranoaji`, `bxjscls` `luatex-ja` といった LaTeX パッケージ (R のパッケージではないことに注意してください) が日本語文書の作成に広く使われます.  既に書かれているように, **tinytex** はかなりの精度で必要なパッケージを自動でインストールしてくれますが, 何らかの理由でうまくいかない場合はこのような LaTeX パッケージを手動で指定してインストールする場合, `tinytex::tlmgr_install()` 関数を使うことができます. この関数は `tlmgr` コマンドを実行するための関数なので, **tinytex** を使っていない場合において `tlmgr install ...` を実行しているのと同じです.
:::
